【裁判字號】    98,聲,1523
【裁判日期】    980729
【裁判案由】    聲請具保停止羈押
【裁判全文】
臺灣高等法院臺中分院刑事裁定          98年度聲字第1523號
聲  請  人
即  被  告  甲○○
                    （現羈押於臺灣臺中看守所）
上列聲請人即被告因違反毒品危害防制條例案件（98年度上更(一)
字第139號），聲請具保停止羈押，本院裁定如下：
    主  文
聲請駁回。
    理  由
一、本件聲請人即被告甲○○（下稱被告）因違反毒品危害防制
    條例案件，前經本院認為有刑事訴訟法第101條第1項第3款
    之情形，非予羈押，顯難進行審判及執行，而有羈押之必要
    ，執行羈押。
二、聲請意旨略以：(一)羈押制度，乃案件真相尚待釐清，法律即
    授權國家司法機關得「暫時」限制涉案人之人身自由。參考
    「世界人權宣言」或「公民權利與政治權利國際公約」規定
    ：任何人不受「恣意」拘捕、拘留。羈押刑事被告、限制其
    人身自由，將使其與家庭、社會及職業生活隔離，非特予其
    心理上造成嚴重打擊，對其名譽、信用等人格權之影響亦甚
    重大，係干預人身自由最大之強制處分，自僅能以之為保全
    訴訟程序之最後手段。蓋羈押與否依涉嫌犯罪輕重作為考量
    標準，將會彷如中古世紀之「嫌疑刑」再現，僅因偵查機關
    之主觀判斷，即將涉案人羈押，不免操之過急、失之草率，
    並違背無罪推定原則，證據裁判主義等程序正義之要求。(二)
    另依1988年聯合國大會決議通過「任何形式拘禁下人權保障
    原則」之規範意旨，若涉案人供述與偵查機關不符，即作為
    羈押理由，乃偵查機關違法濫用權力，侵害人民憲法上緘默
    等基本權利保障。徵諸被告即無自證己罪之義務，更無自證
    無罪之義務，此乃當然之法理，再不能證明被告犯罪或行為
    不罰者，依刑事訴訟法第301條第1項規定，應諭知無罪之判
    決。羈押權之行使，本應慎重行事，尤須注意比例原則及正
    當程序原則，法院更不能以不擇手段、不問是非、不計代價
    的方法來羈押被告，以求發現事實的真相，但人權之保障卻
    不得偏廢。羈押若不得當，足可讓被告與其家庭的各項權益
    ，形成不法侵害，造成無可彌補的損失。(三)被告遽受羈押裁
    定迄今有年餘，經檢察官提起公訴，業由第一審、第二審判
    決，且今已發回更審在案，本案事證檢方起訴前已查明，證
    據已獲確保，顯已鞏固相關事證，且被告在起訴後也無任何
    串供滅證之行為。再觀本案已無其他證據待予釐清、調查，
    亦非未予羈押難以進行查證追訴之情況，又被告居所固定，
    且有正當職業，上有中風之父親及年邁之母親亟待奉養，無
    逃亡之虞，也無逃亡之前科，顯已無逃亡之可能，被告亦願
    受限制出境、住居等防範措施，絕無逃避刑罰之意。再者，
    被告於警詢之自白雖出於自由，但經調查其他必要之證據，
    業已發現自白與事實不符者，或僅有該項自白，而無其他證
    據加以補強佐證，可資參酌者，其唯一之自白為無證據能力
    。又依罪疑唯輕原則、無罪推定原則等程序正義要求，被告
    已然無刑事訴訟法第101條所示之羈押要件，其羈押原因已
    然消滅，實無羈押之必要。現今被告依刑事訴訟法第110 條
    、第101條之2之規定。為此狀請鈞院鑒核，懇請賜准被告繳
    納一定金額之保證金後，停止羈押，如蒙恩准，被告定依法
    配合一切傳訊與調查，直至全案定讞，實感德澤等語。
三、按羈押被告之目的，其本質在於確保訴訟程序得以順利進行
    、或為確保證據之存在與真實、或為確保嗣後刑罰之執行，
    而對被告所實施剝奪其人身自由之強制處分，而被告有無羈
    押之必要，法院僅須審查被告犯罪嫌疑是否重大、有無羈押
    原因、以及有無賴羈押以保全偵審或執行之必要，由法院就
    具體個案情節予以斟酌決定，如就客觀情事觀察，法院許可
    羈押之裁定或延長羈押之裁定，在目的與手段間之衡量並無
    明顯違反比例原則情形，即無違法或不當可言，且關於羈押
    原因之判斷，尚不適用訴訟上之嚴格證明原則。又被告經法
    官訊問後，認犯罪嫌疑重大，有事實足認為所犯為死刑、無
    期徒刑或最輕本刑為五年以上有期徒刑之罪者，非予羈押，
    顯難進行追訴、審判或執行者，得羈押之，刑事訴訟法第
    101條第1項第3款定有明文。
四、經查，被告所涉犯之違反毒品危害防制條例案件，業經原審
    判處有期徒刑15年6月，是被告犯罪嫌疑確屬重大。被告所
    犯違反毒品危害防制條例第4條第1項之販賣第一級毒品罪，
    經本院訊問後，認被告犯罪嫌疑重大，所犯為死刑、無期徒
    刑或最輕本刑為五年以上有期徒刑之罪，非予羈押，顯難進
    行審判，於民國（下同）98年6月23日執行羈押。又本院並
    非認被告有湮滅、偽造、變造證據或勾串共犯或證人之虞而
    羈押被告，被告有無坦承犯罪，係屬法院量刑審酌之參考事
    項，並非有無羈押必要之審酌事項，另被告之父母如需要被
    告照顧，固值同情，惟上開事由並非本院審酌是否羈押或得
    否具保參考之事項。本院審酌被告聲請具保停止羈押之理由
    ，均未符合刑事訴訟法第114條所列各款要件，復審酌全卷
    及相關事證，並斟酌訴訟進行程度及其他一切情事，認被告
    羈押之原因尚未消滅，且不能因具保而消滅，有繼續羈押之
    必要，所請具保停止羈押，自難准許，應予駁回。
中    華    民    國    98    年    7     月    29    日
            刑事第十一庭  審判長法  官  陳  朱  貴
                                法  官  郭  同  奇
                                法  官  胡  文  傑
上列正本證明與原本無異。
如不服本裁定，應於裁定送達後五日內向本院提出抗告狀 (須附
繕本)。
                                書記官  蔡  嘉  萍
中    華    民    國    98    年    7    月     29   日


司法院資訊處製作；財團法人民間司法改革基金會備份。
